臺灣士林地方法院民事簡易判決
  111年度湖簡字第1238號
原      告  曹錦明  
訴訟代理人  周廷威律師
複代理人    林采緹律師
被      告  李品儀  

上列當事人間侵權行為損害賠償事件，經本院於民國111年10月2
7日言詞辯論終結，判決如下：
    主      文
原告之訴及假執行之聲請均駁回。
訴訟費用由原告負擔。
    事實及理由要領
一、本判決依民事訴訟法第434條第1項規定，合併記載事實及理
    由要領，其中原告之主張與被告之答辯，並依同條項規定，
    分別引用原告之起訴狀、被告之答辯狀（民國111年10月14
    日提出），以及本件同年10月27日言詞辯論筆錄。
二、法院之判斷：
　㈠按，故意或過失，不法侵害他人之權利者，負損害賠償責任
　　。人格權受侵害時，得請求法院除去其侵害；有受侵害之虞
    時，得請求防止之。前項情形，以法律有特別規定者為限，
    得請求損害賠償或慰撫金。不法侵害他人之身體、健康、名
    譽、自由、信用、隱私、貞操，或不法侵害其他人格法益而
    情節重大者，被害人雖非財產上之損害，亦得請求賠償相當
    之金額。其名譽被侵害者，並得請求回復名譽之適當處分。
    民法第184條第1項前段、第18條、第195條第1項分別定有明
    文。又言論自由，旨在實現自我、溝通意見、追求真理，及
    監督各種政治或社會活動；而名譽則在維護人性尊嚴與人格
    自由發展，均為憲法所保障之基本權利。此二者發生衝突時
　　，對於行為人之刑事責任，現行法制之調和機制，係建立在
    刑法第310條第3項「真實不罰」及同法第311條「合理評論
　　」之規定，與司法院大法官會議第509號解釋（下稱509號解
    釋）創設合理查證義務之憲法基準。至於行為人之民事責任
　　，民法未規定如何調和言論自由與名譽保護之衝突，除應適
    用侵權行為一般原則及509號解釋創設之合理查證義務外，
　　上開刑法阻卻違法規定，應得類推適用。詳言之，涉及侵害
    他人名譽之言論，包括事實陳述與意見表達，前者具有可證
    明性，後者則係行為人表示自己之見解或立場，無所謂真實
    與否。民法名譽權之侵害，雖與刑法之誹謗罪不同，惟刑法
    第310條第3項規定「對於所誹謗之事，能證明其為真實者，
    不罰。但涉於私德而與公共利益無關者，不在此限」；同法
    第311條第3款規定：以善意發表言論，對於可受公評之事，
    而為適當之評論者，亦在不罰之列。蓋不問事實之有無，概
    行處罰，其箝制言論自由及妨害社會，可謂至極。至與公共
    利益有關之真實事項，如基於保護個人名譽而不得公布，則
    不免過當，於社會之利害，未嘗慮及。故參酌損益，乃規定
    誹謗之事具真實性者，不罰。但僅涉及私德而與公共利益無
    關者，不在此限。又保護名譽，應有相當之限制，否則箝束
    言論自由，足為社會之害，故以善意發表言論，就可受公評
    之事，而適當之評論者，不問事之真偽，概不予處罰。上述
    個人名譽與言論自由發生衝突之情形，於民事責任亦然。是
    上開刑事不罰之規定，於民事事件非不得採為審酌之標準。
    亦即，行為人之言論雖損及他人名譽，惟其言論屬陳述事實
    時，如能證明其為真實，或行為人雖不能證明言論內容為真
    實，但依其所提證據資料，足認為行為人有相當理由確信其
    為真實者；倘其言論屬意見表達，如係善意發表，對於可受
    公評之事，而為適當之評論者，不問事之真偽，均難謂係不
    法侵害他人之權利，尚難令負侵權行為損害賠償責任。
　㈡經核，被告雖然有在Imstagram網路平台上，以其所申請之帳
    號發表本件起訴狀所述之言論（下稱系爭言論）。然而，綜
    酌卷附資料，可知整起紛爭之緣由為：被告將其重型機車送
    往原告經營之益鑫國際車廠維修，未料該機車遭原告員工不
    慎碰傷，嗣原告雖將該機車修復，然雙方洽談和解過程中
　　，因被告不願於和解書上簽名，原告即逕自將鐵門拉下，等
    待警方前來處理。衡諸常情，原告既經營維修車廠為業，當
    屬服務業者之一，於提供服務修繕過程發生不完全給付，造
    成消費者受有財產上損害之事件，理應盡力溝通、妥善處理
    為是。但審視原告上開處理過程，妥適與否？以消費者之立
    場而言，非全無探討之餘地，而被告對此過程有不滿之情緒
　　，亦未違背常情。再者，原告經營上述機車維修廠，係對不
    特定消費者營業，所提供之服務是否妥適，自與公共利益相
    關，且屬可受公評之事。而細究系爭言論之內容，屬被告就
    整起事件過程，基於親身經歷之消費經驗所發表之主觀評論
　　，難認有蓄意杜撰事實之情形。又，原告前對被告提起刑事
    誹謗告訴乙案，經檢察官偵查終結，亦為被告不起訴處分確
    定，有臺灣士林地方檢察署110年度偵字第13422號不起訴處
    分書及臺灣高等檢察署111年度上聲議字第739號駁回再議聲
    請之處分書可參。綜上所述，參酌依前開規定及說明，被告
    發表之系爭言論，應屬憲法保障言論自由之範疇，自不構成
    不法侵害原告名譽權之侵權行為。準此，原告主張被告應負
    侵權行為賠償責任云云，即非可採。
三、從而，原告本於侵權行為之法律關係，請求被告給付20萬元
    及法定遲延利息，為無理由，應予駁回。又，原告之訴既經
    駁回，其假執行之聲請，自失所附麗，應併予駁回。　
中　　華　　民　　國　　111 　年　　11　　月　　25　　日
                  內湖簡易庭  法　官　施月燿
以上為正本係照原本作成。
如不服本判決，應於送達後20日內，向本院提出上訴狀並表明上
訴理由，如於本判決宣示後送達前提起上訴者，應於判決送達後
20日內補提上訴理由書（須依對造人數附繕本）。
中　　華　　民　　國　　111 　年　　11　　月　　25　　日
                            書記官  朱鈴玉